臺灣板橋地方法院刑事判決　　　　　　　 95年度易字第474號
公　訴　人　臺灣板橋地方法院檢察署檢察官
被　　　告　丙○○
選任辯護人　徐宏昇律師
　　　　　　李紀穎律師
被　　　告　丁○○
選任辯護人　許獻進律師
被　　　告　甲○○
上列被告等因侵占案件，經檢察官提起公訴（94年度偵字第
12569號），本院判決如下：
    主  文
丙○○、丁○○、甲○○均無罪。
    理  由
一、公訴意旨略以：
  (一)乙○○（最高法院另案審理中）為資訊傳真股份有限公司（
    以下簡稱資傳公司）、賽博科技股份有限公司（以下簡稱賽
    博公司）副總經理，為從事業務之人。詎為提高業績及補足
    個人投資資金，明知資傳公司設有銷售業務須有獲利始可成
    交之規定，仍與被告丙○○、丁○○、甲○○基於意圖為自
    己不法所有之概括犯意聯絡，自民國89年4月間某日起至90
    年1月間某日止，由乙○○以資傳公司名義，向聯強國際股
    份有限公司（以下簡稱聯強公司）等上游供應廠商購買電腦
    商品，存放在資傳公司倉庫，或被告丙○○指定之啟揚國際
    有限公司（其負責人即被告丁○○，以下簡稱啟揚公司）位
    於臺北縣三重市○○○路189號1樓、臺北縣新莊市○○街30
    巷16號1樓之倉庫。再由被告丙○○以被告甲○○經營之憶
    冠昌企業有限公司（以下簡稱憶冠昌公司）名義，以低於資
    傳公司進貨成本12％至15％之價格，售予啟揚公司等下游廠
    商，價金則由買受人匯入被告丙○○或其女友張文馨所有之
    金融機構帳戶內，或以現金支付被告丙○○，經被告丙○○
    扣除仲介佣金（即銷售金額0.5％至2％），以現金、匯款或
    自動櫃員機轉帳方式轉交乙○○。乙○○取得上開銷售款項
    後，僅將部分貨款繳回資傳公司沖銷應付帳款，而將如附件
    起訴書附表一所示款項侵占入己，金額共計新臺幣（下同）
    0000000元。
  (二)乙○○復將所持有如附件起訴書附表二編號1至18之電腦商
    品侵占入己，再透過被告丙○○以低於資傳公司進貨成本12
    ％至15％不等之價格銷售，得款89545元。
  (三)乙○○於90年1月、2月間，以賽博公司名義，向如附件起訴
    書附表四所示廠商購買價值共計0000000元之電腦商品後，
    即隱匿其請款書、發票，將之侵占入己。並透過被告丙○○
    以低於進貨成本12％至15％之價格銷售，而以所得款項沖銷
    資傳公司之應收帳款。
  (四)因認被告丙○○、丁○○、甲○○涉犯刑法第336條第2項之
    業務侵占罪嫌。
二、按犯罪事實應依證據認定之，無證據不得認定犯罪事實；不
    能證明被告犯罪者，應諭知無罪之判決，刑事訴訟法第154
    條第2項、第301條第1項分別定有明文。
三、公訴人認被告丙○○、丁○○、甲○○涉犯刑法業務侵占罪
    嫌，無非係以告訴人資傳公司之指訴、證人乙○○之證述，
    及資傳公司、聯強公司等之相關報表、統一發票、出貨單等
    為據。訊據被告丙○○、甲○○、丁○○均堅詞否認有何業
    務侵占犯行，被告丙○○辯稱：伊係向資傳公司副總經理乙○○購買電腦商品後，轉售啟揚公司等不特定下游廠商，從
    中賺取價差之利潤，對於資傳公司向其上游廠商進貨之成本
    ，及其內部關於銷售業務須有獲利始可成交之規定，均無所
    悉，亦不知乙○○為填補個人投資資金，侵占資傳公司資產
    之行為等語。被告丁○○辯稱：伊係向被告丙○○或經由被
    告丙○○介紹，向資傳公司購買電腦商品，並非受託寄放等
    語。被告甲○○則以：伊係因被告丙○○從事貿易之需，授
    權被告丙○○使用憶冠昌公司名義，至被告丙○○與他人進
    行之交易內容，伊並不知情等語置辯。
四、經查：
  (一)被告甲○○前授權被告丙○○以憶冠昌公司名義從事貿易活
    動，被告丙○○即自89年4月間某日起，與資傳公司、賽博
    公司副總經理乙○○進行電腦商品交易。其交易方式係由乙○○以資傳公司名義向聯強公司、建達國際股份有限公司、
    天漢資訊股份有限公司、群環科技股份有限公司、全達國際
    股份有限公司等上游供應商購買電腦商品，再透過被告丙○○售予啟揚公司、源揚國際有限公司（為啟揚公司之關係企
    業）、全線通股份有限公司、全百股份有限公司、詮百電腦
    股份有限公司、昶捷物流股份有限公司、生暉煤氣有限公司
    、大眾綜合證券股份有限公司、泰亞事業有限公司、淺藍科
    技有限公司等下游廠商之事實，業據被告丙○○、丁○○、
    甲○○於本院準備程序中坦承不諱，且有資傳公司統一發票
    、繳款通知書、轉帳傳票、EC案進貨廠商交易明細表、電子
    商務部採購訂單、聯強公司統一發票、送貨單、客戶報價單
    、建達股份有限公司統一發票、報價單、送貨簽收單（暨乙○○指示送貨地點字據）、天漢資訊股份有限公司統一發票
    、代送客戶收貨確認書、全達國際股份有限公司統一發票等
    附卷可資佐證，應堪予以認定。
  (二)證人乙○○於檢察事務官訊問時證稱：「（問：與丙○○關
    係？）... 應該是我賣貨給他，我交貨給他，他3日內要給
    我貨款，不管他有無賣出，貨款都要給我。）」、「（問：
    與丁○○關係？）... 我是透過丙○○居間仲介，或直接給
    丁○○之公司，款項也是向丁○○之公司收款，收款有時候
    是我收，有時候是丙○○幫我收，有時我要求他們匯到資傳
    公司。」、「丙○○所欠之貨款全部由他匯給我或資傳公司
    ，並沒有欠我或資傳公司款項。」、「（啟揚公司、丁○○
    貨款）都已經清償。」、「（問：既然丙○○、丁○○貨款
    均已清償，為何資傳公司之帳目上仍有啟揚公司、憶冠昌公
    司之未收帳款？）丙○○、丁○○確實有將貨款給我，是我
    挪用沒拿回公司沖帳。」等語（見臺灣臺北地方法院檢察署
    93年度偵字第9837號偵查卷宗第21頁至第23頁），其於調查
    員詢問時復證稱：「... 我為了要讓帳面看起來有盈餘，所
    以我必須在帳面上美化報表，方式就是要將應收帳款金額高
    於應付帳款1％的金額，但實際上的結果，卻是造成資傳公
    司或賽博公司的應收帳款與實際銷貨收入差距更加拉大...
    。」等語（見法務部調查局臺北市調查處90肆字第9043232
    號調查卷宗第10頁），且有資傳公司轉帳傳票1件、上海商
    業儲蓄銀行匯出匯款申請書2件在卷足稽，俱徵被告丙○○
    、丁○○分係以憶冠昌公司及啟揚公司名義，與資傳公司副
    總經理乙○○從事電腦商品之買賣交易，其買賣價金均已清
    償，然因所給付之貨款部分遭乙○○挪用，且乙○○為使資
    傳公司財務報表形式上有盈餘，而以應付帳款加計1％（非
    實際銷售金額）登載為應收帳款，以致資傳公司帳目上仍有
    憶冠昌公司、啟揚公司應收款項之紀錄甚明。
  (三)證人戊○○於本院審理時雖證稱：「（問：在律師事務所甲○○、丙○○對本件表示何意見？）甲○○表示不知情，丙○○表示是幫乙○○解決財務問題，也知道乙○○是侵占公
    司的錢。」、「（問：丙○○有無說如何幫乙○○解決財務
    問題？）乙○○出貨給他，他幫乙○○銷貨，把錢匯給乙○○。」等語（見本院95年12月21日審判筆錄）；惟證人乙○○於檢察事務官訊問時證稱：「約在90年2月7、8日春節前2
    天，我去找丙○○，我才告訴他，有侵占公司款項之事情。
    」等語（見臺灣臺北地方法院檢察署93年度偵字第9837 號
    偵查卷宗第34頁），足見被告丙○○係於90年3月間與戊○○協商前之同年2月間，經乙○○告知，始悉所交付貨款業
    遭侵占之事。且被告丙○○向資傳公司、賽博公司副總經理
    乙○○購買電腦商品轉售下游廠商，並給付價金予乙○○，
    其買受人之義務已盡，乙○○為資傳公司、賽博公司代理人
    收受買賣價金後，即屬乙○○與資傳公司、賽博公司間之債
    權債務關係，非被告丙○○所得置喙。被告丙○○縱有意協
    助乙○○解決財務危機，亦已透過銷售資傳公司之商品予下
    游廠商之方式，提高其業績。況乙○○侵占銷貨款項，資傳
    公司因其應收帳款未經沖銷，勢將向憶冠昌公司追償，被告
    丙○○就此實與乙○○立於相反之利害關係，何有與乙○○
    基於犯意之聯絡，將其購買電腦商品之價金交由乙○○挪供
    己用，使憶冠昌公司陷於買賣契約糾紛之理。
  (四)而乙○○雖係以低於資傳公司進貨成本12％至15％之價格，
    銷售電腦商品予被告丙○○或其介紹之下游廠商，惟證人乙○○於調查員詢問時證稱：「89年4月起，資訊傳真公司開
    始轉型經營電子商務業務，公司的目標是創造每月800萬元
    至1000萬元的營業額業績。從那時起，我認識了憶冠昌企業
    有限公司的丙○○，並希望他幫忙找一些下游廠商銷貨，以
    達到公司的營業目標。我操作的手法是先以公司的名義向我
    們公司上游供應商如聯強國際股份有限公司... 等先行進貨
    ，...，然後再以低於平均進貨成本12％左右的價格，銷售
    給丙　○○所找的啟揚國際有限公司等下游廠商...。」、
   「（問：低於平均進貨成本12％左右價格是如何計算？）這個
    問題要從資傳公司及賽博公司的經營理念說起，89年賽博公
    司的廣告毛利約有15％至20％左右，預估當年度營業額應可
    衝到1000萬元，因此賽博公司純廣告收益即有150萬元至200
    萬元，但我們公司為了要繼續擴大廣告業務成長，因此必須
    與國內大廠商建立交易互動模式。89年4月起，資傳公司有
    意從事電子商務，公司定出8000萬元的營業額目標，但由於
    資傳公司以往並未經營這個行業，因此要搶占這塊市場，以
    現金價向上游供應商訂貨，但上游廠商通常都會將電腦商品
    價格抬高3％至4％左右售予我們公司，我們公司再以現金價
    低3 ％之價格售予下游門市或個人，遇有門市不要發票時，
    5％的營業稅，我們就自行吸收，最後還有0.5％至1％的利
    潤要給丙○○。總計前述狀況，我才會定出較資傳公司及賽
    博公司進貨成本低12％左右的價格，銷貨給下游門市或個人
    。此外，有時因價格劇烈波動等因素，可能銷貨價格還要再
    低2 ％至3％才能順利賣出，這時低於進貨成本價格可能高
    達15 ％以上。... 丙○○的利潤就是在與下游門市磋商價
    格時商定（有時丙○○可能連一點利潤都沒有）...。」等
    語（見前揭調查卷宗第4頁至第9頁），其於本院審理時亦具
    結證稱：「舉例來說，進價100元，含稅105元，我賣給下游
    93元至95元，不開發票，這樣的價差就會產生12％至15％的
    差額。之所以賣給下游93元至95元，一方面是因為我的進價
    本來就比下游高，另一方面有些時候是他們不要發票，才導
    致這樣的價差。」、「這是公司的政策，因為公司要做大營
    業額，以利於上市上櫃，而且只有虧本賣才賣得掉。」、「
    我去光華商場店面，訪一下價錢，然後就問丙○○：『我賣
    你這樣的價錢可以接受嗎？』我們就是用這種方式互相談價
    錢。」、「（問：你有跟丙○○說你的進價是多少？）沒有
    。」等語（見本院95年12月21日審判筆錄）。是以低於資傳
    公司進貨成本12％至15％之價格銷售電腦商品予下游廠商，
    乃資傳公司副總經理乙○○為拓展電子商務、擴大賽博公司
    廣告業務所採取之價格策略；資傳公司之進貨成本，及乙○○此項決策是否違背資傳公司規定，均非被告丙○○、丁○○、甲○○所得知悉。況乙○○所稱12％至15％之價差，係
    包含其上游廠商定價、營業稅折讓及被告丙○○轉售利潤、
    價格波動因素計算而得；被告丙○○、丁○○既非最終消費
    者，渠等向資傳公司購買電腦商品，當議價至銷售價格以下
    ，始有利潤可圖，經此計算後，其成交價格較之資傳公司進
    貨成本雖有12％至15％之價差，亦非得據此逕認被告丙○○
    、丁○○、甲○○就乙○○收取貨款後予以侵占之行為，有
    犯意之聯絡。此外，被告丙○○自89年4月起，即以乙○○
    為資傳公司代理人與資傳公司從事電腦商品之買賣，則乙○○銷售資傳公司或賽博公司向上游廠商購得如附件起訴書附
    表二編號1至18及附表四所示電腦商品之際，是否業已變易
    持有為所有之意思，而以所有人自居，乃乙○○個人主觀認
    識，他人無從得知。況乙○○持有資傳公司、賽博公司之電
    腦商品，於變易為所有之意思時，其侵占行為即已完成，被
    告丙○○縱受託以低價銷售之，亦屬處分贓物之行為，非得
    論以侵占罪之共犯。
五、綜上所述，本案依公訴人所提事證，尚不足為被告丙○○、
    丁○○與乙○○共同侵占資傳公司、賽博公司貨款、電腦商
    品犯行之積極證明；而被告甲○○僅基於朋友情誼，授權被
    告丙○○使用憶冠昌公司名義從事貿易，並未參與被告丙○○與乙○○間之交易，與乙○○亦不相識，無從認與乙○○
    有何侵占之犯意聯絡或行為分擔。本案復查無其他積極證據
    足以證明被告丙○○、丁○○、甲○○確犯刑法業務侵占罪
    ，核屬不能證明被告等犯罪，應為被告丙○○、丁○○、甲○○無罪之諭知，以昭審慎。
據上論斷，應依刑事訴訟法第301 條第1 項，判決如主文。
本件經檢察官朱學瑛到庭執行職務。
中　　華　　民　　國　　96　　年　　3 　　月　　8 　　日
                        臺灣板橋地方法院刑事第三庭
                            審判長法　官  陳忠行
                                  法　官  蕭胤瑮
                                  法　官  廖怡貞
以上正本證明與原本無異
如不服本判決應於送達後10日內向本院提出上訴狀，上訴於臺灣
高等法院。
                                  書記官　林惠齡
中　　華　　民　　國　　96　　年　　3 　　月　　8 　　日
